臺灣高等法院臺南分院刑事判決
111年度上訴字第1016號
上  訴  人  
即  被  告  王秋燕

上列上訴人即被告因傷害等案件，不服臺灣臺南地方法院110年
度訴字第460號中華民國111年5月25日第一審判決（起訴案號：
臺灣臺南地方檢察署110年度偵字第5701號），提起上訴，本院
判決如下：
    主  文
上訴駁回。
    事  實
一、王秋燕之胞兄為王仲義，林麗清乃王仲義之同居女友。王秋
    燕因不滿林麗清未搬離臺南市○○區○○○路000巷0號7樓之2住
    處，遂於民國109年7月16日12時31分許起至13時許前，在上
    揭地點，與林麗清發生爭執後，竟基於傷害之故意，以徒手
    毆打林麗清臉頰，並抓林麗清之頭髮及與林麗清相互拉扯，
    致林麗清受有嘴巴流血、頸部及手臂抓傷等傷害。另基於毀
    損之故意，持紅色噴漆，在林麗清之衣櫃及衣櫃內之衣服噴
    灑紅色油漆，毀壞衣櫃及衣櫃內之衣服，致不堪使用。
二、案經林麗清訴請臺灣臺南地方檢察署檢察官偵查起訴。
    理  由
壹、證據能力部分：
一、按被告以外之人於審判外之陳述，雖不符刑事訴訟法第159
    條之1至第159條之4之規定，而經當事人於審判程序同意作
    為證據，法院審酌該言詞陳述或書面陳述作成時之情況，認
    為適當者，亦得為證據；當事人、代理人或辯護人於法院調
    查證據時，知有第159條第1項不得為證據之情形，而未於言
    詞辯論終結前聲明異議者，視為有前項之同意，刑事訴訟法
    第159條之5第1項、第2項定有明文。查本案認定犯罪事實所
    援引具傳聞性質之言詞或書面證據，檢察官及被告均同意作
    為證據使用（見本院卷第47至49頁），亦未於本案言詞辯論
    終結前具狀聲明異議，本院審酌該等被告以外之人審判外陳
    述作成時之情況，並無不能自由陳述之情形，亦無顯不可信
    之情狀，且未見有何違法取證或其他瑕疵，而與待證事實具
    有關聯性，本院認為以之作為證據應屬適當，自均得作為證
    據。
二、另本件所引用卷內非供述證據性質之證據資料，則均無證據
    證明係公務員違背法定程序所取得，亦無顯有不可信之情況
    ，且均經本院於審理期日提示而為合法調查，檢察官及被告
    於本案言詞辯論終結前，均未爭執其證據能力，本院審酌前
    開證據之作成或取得之狀況，並無非法或不當取證之情事，
    且亦無顯不可信之情況，並無證據力明顯過低之情形，復經
    本院於審判期日就上開證據依法進行調查、辯論，依刑事訴
    訟法第159條之5規定，均具有證據能力。
貳、實體部分：
一、認定犯罪事實所憑之證據及理由：
  ㈠訊據上訴人即被告王秋燕(下稱被告)固坦承有於上開時間、
    地點與告訴人林麗清(下稱告訴人)發生爭執，並因告訴人欲
    攻擊她，才用辣椒水噴告訴人，惟矢口否認有何傷害、毀損
    犯行，辯稱：當天我回到家是為了要跟銀行貸款，所以有拍
    照，我從進門到離開大約50分鐘，在這當中我所有行動都有
    紀錄，拍完之後我請我父親起床，後來告訴人回來，我父親
    請我先離開，我不高興，之後我們就開始吵架，告訴人要打
    我，我才拿辣椒水噴她；我要離開時發現有一間房間的冷氣
    開著，我要進去關冷氣時發現告訴人的女兒在裡面，我都有
    紀錄時間，我不可能去噴漆等語。
  ㈡經查：
　⒈被告與告訴人於上揭時間、地點發生爭吵，告訴人並受有嘴
    巴流血、頸部及手臂抓傷等傷害，且上揭地點之衣櫃及衣櫃
    內之衣服均遭噴紅色油漆等情，業據告訴人於警詢、偵查中
    先後證述明確，並有告訴人傷勢照片3張、衣櫃及其內衣服
    遭噴灑紅色油漆照片10張附卷可佐，此部分事實，首堪認定
    。
　⒉另關於傷害部分：
　⑴告訴人於原審審理中證稱：109年7月16日王秋燕回來的時候
    ，就說我為什麼沒有搬走，我說房子不是妳的，是我們的，
    我為什麼要搬走，她就開始拿辣椒水之類的噴我，我們就開
    始爭吵，後來王秋燕就打我巴掌，我現在已經不記得是否打
    左右兩邊的巴掌，打完之後我跟王秋燕就扭打起來，她就是
    抓我頭髮，去撞佛桌，反正就是要把我往死裡撞的感覺，佛
    桌沒有撞到，當時頭部好像有撞到，不是很嚴重，就是輕微
    的，當時情形大概是這樣等語（見原審卷第223至226、232
    頁），核與證人王德鳴於警詢、偵查中證稱：「（王秋燕是
    否於109年7月16日13時在○○區○○○路000巷0號7樓之2與林麗
    清發生爭執？請詳述經過）王秋燕與她先生（女婿）來跟我
    說要林麗清與他3個女兒搬出去，我跟王秋燕說一方是我兒
    子，一方是我女兒，不要這樣，後來我媳婦林麗清回來，我
    女兒王秋燕就直接打林麗清耳光，王秋燕有抓林麗清頭髮，
    我沒有注意有沒有撞牆壁，因為當時我在跟我女婿講話，沒
    有很注意王秋燕跟林麗清拉扯的事情，但我有聽到他們爭吵
    聲很大，然後王秋燕抓著林麗清頭髮；王秋燕有打林麗清，
    林麗清為了制止王秋燕，有抓傷王秋燕，2人有拉來拉去，
    我女兒只是小傷卻要告人，真是丟臉」、「（王秋燕有無打
    林麗清耳光？）王秋燕有打林麗清，但打林麗清哪裡我不知
    道」、「（王秋燕是否抓林麗清的頭髮去撞佛桌？）王秋燕
    有抓林麗清的頭髮，有無撞桌子我沒看到」、「（後來他們
    如何結束拉扯？）我把他們拉開，我叫我女婿帶王秋燕離開
    」等語大致相符（見臺灣臺南地方檢察署109年度他字第610
    8號卷二【下稱偵二卷】第8、112至114頁），另與證人陳進
    原於警詢時證稱：於109年7月16日12時許，我陪我太太王秋
    燕到臺南市○○區○○里○○○路000巷0號七樓之2，因為她要回去
    跟她哥哥談房子的事情，然後我們回去時只有爸爸王德鳴在
    家，我就與爸爸講話，約12時30分左右林麗清回來，林麗清
    與我太太王秋燕在談房子的事，雙方就起爭執大聲，我就看
    到兩個女人像糾纏在一起，我就趕緊將兩人分開，我就站中
    間分開兩人，要他們不要吵，我就帶我太太王秋燕離開等語
    （見偵二卷第7頁正反面）亦屬相符，並有告訴人傷勢照片3
    張在卷可參，觀之告訴人3張傷勢照片，拍攝日期為同年7月
    17日（原判決誤載為27日），可見告訴人林麗清之嘴角、手
    部及頸部有撞、抓傷後之傷勢痕跡，復經告訴人於審判中證
    述：嘴角的傷勢是被被告打巴掌的，右手手臂的傷勢是我跟
    被告互相抓的，頸部的傷也是被告抓的，我在7月16日案發
    之後至7月27日（依卷附資料應為17日）到警察局做筆錄並
    拍照，這段期間沒有受過這些傷勢以外的傷害，我公公有三
    個孩子，跟被告最親近，我原本不想要提告，所以不懂得要
    驗傷，但是被告一直不跟我和解，我去向律師諮詢，律師說
    我只能提告等語（見原審卷第231至236頁），觀之告訴人於
    原審審理時之證述、證人王德鳴於檢察官訊問時之證述，均
    經具結以擔保其等證言之可信性，應無甘冒偽證罪責而杜撰
    前開情節之必要，且被告於審判中陳稱其與父親王德鳴之關
    係很好，顯見證人王德鳴於警詢、偵訊之證述，應無特別偏
    袒告訴人之必要，足認證人王德鳴所為證述應屬真實，而告
    訴人於原審審理時之證述與證人王德鳴於偵訊時之證述互核
    相符，可認告訴人上開證述之被害情節，亦應屬可信。
　⑵被告於本院審理中供稱：對於告訴人有受傷沒有意見，但她
    的傷怎麼來的我不知道等語（見本院卷第67頁），然查：告
    訴人之受傷照片，是因被告於109年7月16日去警局對告訴人
    提告傷害罪，警局通知告訴人去製作筆錄時，對告訴人受傷
    之部位拍攝，此部分除據告訴人於警詢時證述明確外（見警
    卷第5、6頁），並有臺南市政府警察局永康分局「傷害案」
    照片（拍攝日期：109年7月17日）在卷可證（見警卷第12、
    13頁），再參照被告於原審及本院審理中均自承於案發當天
    確有跟告訴人發生拉扯之情（見原審卷第250頁、本院卷第6
    6頁），而被告之夫陳進原於警詢時亦證稱：我就看到兩個
    女人像糾纏在一起等語（見偵二卷第7-1頁），且被告於原
    審亦供稱：「（所以妳那時候手也有被抓傷？）對。（妳的
    手也有去抓到她的手臂？）這我就不太清楚，因為在爭執拉
    扯當中怎麼樣的情況下，我根本就不太清楚，說實在我自己
    怎麼受傷的我都不清楚，是我一直到了樓下，我先生看到我
    的手上有傷，所以才告訴我說妳的手上有傷等語（見原審卷
    第250頁），足認於被告與告訴人拉扯過程中，確實可能造
    成彼此受傷，復觀之告訴人受傷照片，亦與雙方拉扯間所可
    能發生之傷勢吻合，足認告訴人之指訴確屬可信。被告否認
    於拉扯間造成告訴人受傷，則無可採。
　⑶又被告雖辯稱：是告訴人要打她，她才以辣椒水噴告訴人云
    云，惟經原審勘驗被告所提出之錄音光碟，於錄音光碟時間
    「00:00:01至00:01:42」聽見一男聲即王德鳴稱：幹啥。幹
    啥。好啦好。不要再打啦。(背後一陣爭吵聲)、光碟時間「
    00:05:41至00:06:21」告訴人稱：幹嘛又拿這個噴我、你不
    要拿那個噴我，你這樣打我。被告說：誰叫你這樣子打我。
    你講話..；於光碟時間「00:13:12至00:14:16」告訴人又稱
    ：你這個無賴的。你剛扯我頭髮不叫打我？拿東西...。你
    跟爸生氣，我跟你說，你有氣出在我身上，不要出在爸身上
    。我讓你打。你就無賴說我打你，你拿辣椒水噴我，你是女
    人，這個人會做的事情嗎。光碟時間「00:15:11至00:15:59
    」告訴人又稱：那你幹嘛扯我頭髮。被告稱：那你幹嘛打我
    ，你幹嘛打我等情，有原審110年12月30日勘驗筆錄（見原
    審卷第181至195頁），且從被告提出之光碟可知錄音時間是
    該日12時31分48秒至12時51分43秒，與被告於審理時陳稱：
    我們有開始對話是12點31分到1點以前，我跟林麗清有互相
    拉扯等語（見原審卷第250頁）相符，足認被告確實有於上
    開時間、地點與告訴人在爭執過程中互相拉扯並傷害告訴人
    等情形，從而，被告上開所辯，顯係臨訟卸責之詞，不足採
    信。
  ⒊又關於毀損部分：
  ⑴被告雖提出錄影光碟證明伊錄影時，衣櫃及衣櫃內之衣服均
    未遭噴紅色油漆，惟經原審勘驗錄影光碟，其內容顯示錄影
    時間早於12時20分，最遲於12時29分9秒之後結束錄影，有
    原審110年10月21日勘驗筆錄（參附件）附卷可稽，且據被
    告於原審審判中自陳錄影時間為當天12點16分到12點25分當
    中，而本案衣櫃及其內衣服遭噴紅色油漆之發生時間係在被
    告與告訴人林麗清發生爭執即當日12時31分許之後，故上開
    錄影光碟為案發時間之前所錄製，並無法證明事後被告有無
    毀損衣櫃及衣櫃內衣物之行為，合先敘明。
  ⑵告訴人於原審審理時證述：噴漆是被告打完我以後，就馬上
    去噴，被告抓我頭髮，被告爸爸出來攔護的時候，攔完了以
    後被告就去噴，被告噴漆的聲音很大，我有聽到，我聽到吱
    吱響的聲音，我不知道她當時拿什麼東西去噴，我要衝進去
    房間的時候，王秋燕的先生還攔著我說你不要進去，進去會
    死人，當時我想到我二女兒還在房間，當時味道很重，我就
    衝進去，當時我們在吵架，小孩子害怕就躲在房間，但被告
    也一樣門開進去整個房間都噴，噴過以後，我就生氣，我說
    連這麼小的孩子你也不放過等語（見原審卷第226、229至23
    0頁），互核與告訴人提出之109年7月16日14：00以其手機
    所拍攝之衣物受毀損照片相符，且與證人王德鳴於偵查中證
    稱：王秋燕還拿紅色噴漆噴我孫女衣櫃，也有噴我孫女衣櫃
    裡面的衣服，王秋燕是自己拿紅色噴漆噴的等語（見偵二卷
    第113頁）內容互核一致而無扞格矛盾之處，自得用以補強
    告訴人之指訴，是被告案發時確有以紅色噴漆噴衣櫃及衣服
    之事實，亦堪以認定。
  ⑶被告雖辯稱其如果真的要噴漆的話，應該是在其剛回家，父
    親還在睡覺，只有一個小孩在客廳畫畫那個時候去噴漆，怎
    麼還會去把其父親叫起來，還當告訴人的面去噴漆，做此等
    明知犯法之事；又其於案發當天錄完音後是12時51分，其12
    時59分打電話給其先生，在這8分鐘中，就是其跟告訴人吵
    完架，回到房間拿東西，告訴人又進來房間跟其發生衝突，
    把其推倒在地，讓其手機掉在地上，其當時不知道，回到停
    車場才發現手機不見，又請其先生回去拿，其父親又跟其先
    生說了一些話，其先生才又下樓，這樣子總共是3趟，至少
    需要4分半鐘的時間，在這麼短的時間內其怎麼去噴漆，而
    且就告訴人所說的，3個房間，2百多件衣服，是需要多少時
    間云云。然被告所述上開過程，均為其片面陳述，實際經過
    及所需時間均乏任何證明，況且告訴人及證人王德鳴均明確
    證述上開被告拿紅色噴漆噴告訴人女兒衣櫃及衣服等情，業
    如前述，而被告在與告訴人發生口角及肢體衝突後，且依錄
    音內容，被告當時復甚情緒激動之情況下，未能理性思考後
    果而為上開噴漆發洩之舉動，實非無可能。又噴漆所需時間
    甚短，故被告走動至各房間，以噴漆隨意噴灑衣櫃及衣櫃內
    之衣服，過程不過僅需數秒鐘，至多2、3分鐘內即可完成全
    部動作，故被告辯稱在數分鐘內之短時間無法完成上開噴漆
    動作，亦無可採。　
  ㈢綜上所述，被告前揭所辯，顯係臨訟推諉卸責之詞，不足採
    信。本案事證明確，被告上開傷害、毀損之犯行，均堪以認
    定，應依法論科。
二、論罪部分：核被告所為，係犯刑法第277條第1項之傷害罪及
    刑法第354條之損壞他人物品罪。被告所犯上開二罪，犯意
    各別、行為互異，應分論併罰。
三、駁回上訴之理由
  ㈠原審經詳細調查及審理後，基於以上相同之認定，以被告犯
    罪之事證明確，論被告係犯刑法第277條第1項之傷害罪及刑
    法第354條之損壞他人物品罪。並審酌被告與告訴人有口角
    衝突，竟不思以理性解決，即以上開方式傷害告訴人，造成
    告訴人受有前揭傷害，其後又以上開方式破壞告訴人之衣櫃
    及衣物，造成告訴人受有財產上損失，所為應予非難；衡酌
    被告犯後並未坦承犯行，無法在犯後態度之量刑上對其為有
    利之認定，且被告迄今未能與告訴人調解成立，賠償告訴人
    所受之損害，亦未能獲得諒解，暨被告於原審供陳為大學畢
    業之教育程度，已婚，目前待業中，以及被告犯罪之動機、
    目的、手段，檢察官、被告對量刑之意見等一切情狀，分別
    量處如主文所示之刑，並均諭知易科罰金之折算標準，併定
    其應執行之刑及諭知易科罰金之折算標準。經核原審上開認
    事用法均無違誤，量刑之認定亦稱允恰。
  ㈡被告上訴意旨固以：原判決以告訴人及證人王德鳴之證詞論
    罪，忽略告訴人是案發過後數日才有受傷照片，則其與被告
    縱有相互拉扯，然告訴人是否確有受傷或另有其他原因受傷
    ，已值得懷疑，原判決有違反經驗法則之問題。關於毀損罪
    部分，原判決以告訴人及證人王德鳴之證詞論罪，未斟酌被
    告提出之照片、錄影、錄音等有利於被告之證據，且案發當
    時被告之夫陳進原亦在現場，原審未傳喚陳進原到庭作證，
    以釐清事實，亦有違反證據法則之問題，請撤銷原判決，另
    為適法之判決云云。然關於被告所辯難以採信之理由，業據
    本院認定如前，另證人陳進原於警詢時已證述被告與告訴人
    衝突之情形，業如前述，且被告於本院準備程序表示捨棄傳
    喚證人陳進原，認為沒有必要再傳等語。是被告上訴意旨，
    仍執前詞，否認犯罪，指摘原判決不當，為無理由，應予駁
    回。
據上論斷，應依刑事訴訟法第368條，判決如主文。
本案經臺灣臺南地方檢察署檢察官白覲毓提起公訴，臺灣高等檢
察署臺南檢察分署檢察官李宛凌到庭執行職務。
中　　華　　民　　國　　111 　年　　10　　月　　12　　日
                  刑事第三庭    審判長法  官  郭玫利
                                      法  官  林臻嫺
                                      法  官  曾子珍
以上正本證明與原本無異。
傷害罪部分，如不服本判決應於收受送達後20日內向本院提出上
訴書狀，其未敘述上訴理由者，並得於提起上訴後20日內向本院
補提理由書（均須按他造當事人之人數附繕本）「切勿逕送上級
法院」。
損壞罪部分，不得上訴。
　　　　　　　　　　　　　　　　　　　書記官  蔡双財
中　　華　　民　　國　　111 　年　　10　　月　　12　　日
附錄本案論罪科刑法條：　　
中華民國刑法第277條
傷害人之身體或健康者，處 5 年以下有期徒刑、拘役或 50 萬
元以下罰金。
犯前項之罪，因而致人於死者，處無期徒刑或 7 年以上有期徒
刑；致重傷者，處 3 年以上 10 年以下有期徒刑。
中華民國刑法第354條
毀棄、損壞前二條以外之他人之物或致令不堪用，足以生損害於
公眾或他人者，處2年以下有期徒刑、拘役或1萬5千元以下罰金
。

附件
勘驗筆錄
[勘驗標的]被告提出之錄影影像光碟
[檔案名稱]VIZ00000000000000.mp4
[影片長度]9分9秒
[勘驗結果]
編號 畫面顯示時間            畫面說明 01 00：00：01秒 　　至 00：00：26秒 畫面為內有深藍色床單之房間(以下稱A房間)，於畫面右側之米白色衣櫃約3扇門均未開啟，衣櫃上掛有紅色格紋上衣、白色衣物、黑色衣物，至少3件。 2-1 2-2 2-3 00：00：07秒 　　至 00：01：10秒 拍攝者將衣櫃門由畫面左至右依序開啟，內各有衣物數件，衣櫃及衣物均未遭噴紅色油漆。 03 00：01：11秒 　　至 00：01：55秒 衣櫃門蓋上。鏡頭轉往浴室內，畫面環顧浴室。 04 00：01：56秒 　　至 00：03：17秒 畫面轉回A房間，環顧A房間後離去。 拍攝者步行於走廊，畫面進入有粉紅色床單之房間，內有1張書桌其下方有4個並排之抽屜(以下稱B房間)。 鏡頭環顧B房間後離去。 05 00：03：18秒 　　至 00：03：40秒 鏡頭畫面轉為有淺藍色及花圖案床單之房間(以下稱C房間)。 房間內有四扇門衣櫃，均未開啟。 牆壁上的時鐘顯示為12:20分。 6-1 6-2 00：03：41秒 　　至 00：04：19秒 拍攝者將衣櫃門由畫面左至右分別依序開啟，內均有衣物數件，衣櫃及衣物均未遭噴紅色油漆。 07 00：04：20秒 　　至 00：05：37秒 背景有1名女聲(以下稱E女)：爸，我回來了。你怎麼現在在睡覺啊。現在才11點，12點多，你幾點就睡了啊，到現在。 畫面離開房間。 背景有1名男聲(以下稱F男)：11點...。 畫面進入浴室，停頓於同一畫面。 背景有1名女聲與1名男聲交談，談話內容聲音不清楚。 08 00：05：38秒 　　至 00：06：27秒 E女：我希望你站在公平的立場，這間房子我已經做處理了，(聲音不清楚)，我不要在三年半，每天在擔心他們要不要付款，我現在也放了，大嫂說他願意負責，三年半，她絕對負責，我也讓他去分期付款，我只有唯一的要求，就是小清跟孩子離開，這是我唯一的要求，沒有商量，今天小清跟王仲義怎麼對我，你看的到，今天是我跟小清跟王仲義的私人恩怨，這跟房子沒有關係了，他們兩個怎麼對我的，你看的到，我對這個家付出你也看的到，所以我希望接下來你都不要管，我們都是你的孩子，我知道你也難為，這間房間裡發生什麼事情，都不要管，可以嗎？ F男：我能不管嗎？ E女：那你管，你是為我，還是為王      仲義？ F男：為兩個...(聲音不清楚)。 09 00：06：28秒 　　至 00：07：18秒 E女：好，那就這麼解決了。王仲義 　　 每天在問我說...(聲音不清 　　 楚)，媽從頭到尾私心的就是 　　 什麼，王家人，只要是姓王 　　 的，做錯任何一件事...(聲音 　　 不清楚)。 10 00：07：19秒 　　至 00：07：38秒 E女：我告訴你，給不給有什麼重      要，王仲義養的活嗎，我跟你      講，爸，這件事沒得商量，什      麼事都可以跟我商量，就這件      事沒得商量，我就這麼一個原      則，你們可不可以順我一點，      為什麼我這一點點的要求你們      都做不到。 11 00：07：39秒 　　至 00：07：59秒 畫面為F男、G女對話。 F男頭部微搖頭。 E女：你們永遠知道幫王仲義跟林麗      清說話，他姓林耶，爸，他姓      林。 F男：我知道，你這樣的話，王仲義      活的下去嗎。 E女：他活不活的下去關我什麼事      情，那你怎麼沒有想到我活不      活的下去。 F男：你讓一點嘛。 12 00：08：00秒 　　至 00：08：53秒 E女：為什麼，為什麼一定要我讓，      就因為我能幹，我會賺錢，我      會理家，我就要讓他？ F男：恩。 E女：我為什麼什麼都要讓他，你看      他那天什麼態度，那天他喝醉      酒，我不想跟他吵。 F男：對，這我知道。 E女：他把..(聲音不清楚)什麼樣， 　　 我們好心要去扶他，結果咧。 　　 你看小清對我什麼態度，你說 　　 他沒有打我，你去問大嫂。兩 　　 個夫妻這樣對我，你說我這口 　　 氣忍的下來嗎。我今天，爸， 　　 我不是一個無理取鬧的人，這 　　 個家要不是靠我起來，過年過 　　 節他們會回來嗎，每次只要一 　　 回來，就打電話問我「你要不 　　 要回去，你不回去我們就不回 　　 去了」。這個家不靠我撐，媽 　　 死的時候所有的喪葬費用我一 　　 個人付。我女兒耶，這個家不 　　 是靠我撐著嗎？ 13 00：08：54秒 　　至 00：09：09秒 F男微朝向畫面右上方前進，約3步。 E女：不是靠我維的嗎？我是無理取      鬧的人嗎？爸，你說。 F男：你媽死了有20幾萬啊。 E女：王仲義拿走了，他拿去買車      了，他跟我說你答應的。 畫面結束。